臺灣高等法院臺南分院刑事裁定
聲　請　人
即受判決人　甲○○
上列聲請人因偽造文書等案件，對於本院93年度重上更（二）字
第103號中華民國94年5月10日確定判決（臺灣臺南地方法院86年
度自字第271號）聲請再審，本院裁定如下：
    主  文
再審之聲請駁回。
    理  由
一、聲請意旨略稱：
（一）原判決認甲○○與其夫翁振川及父母顏老見、何笑4人，
      明知自80年間起已無支付會款之能力，竟仍共同基於概括
      意圖為自己不法之所有，及行使偽造私文書之犯意聯絡，
      採以會養會方式招攬互助會60組（每會期、會款、會員人
      數，詳如確定判決附表所載），並於各互助會開標時，利
      用未到場之會員委託其寫標單之機會，先後多次冒標之，
      致不知情之活會會員（如確定判決附表二所示）陷於錯誤
      並交付賄款，因此詐得會款八百二十萬三千元。惟聲請人
      認為，原審就該「八百二十萬三千元如何計算出來」並未
      就其心證詳加論述，僅以表列的方式泛指被告共詐得八百
      二十萬三千餘元，並未詳列出每一自訴人受害金額。又原
      審判決書第五頁第（三）項載稱「關於冒標詐得金額部分
      ，因相關資料散失而無從為正確計算，然而依據案發時被
      告會同自訴人及證人（互助會會員）在台南調查站會算之
      結果：共計約冒標詐得八百二十萬三千餘元。」若冒標金
      額因相關資料散佚無法正確計算，則該八百二十萬三千元
      之結果是如何得來？不無疑問。又，依據案發時被告會同
      自訴人在調查站會算之結果計算而得出之冒標金額，以附
      表一所示之49組計算出來，金額為一千一百一十七萬元，
      而原審以60組計算所得之金額竟只有八百二十萬餘元，其
      計算之組數與金額俱不相同，顯然與事實有所不合。此外
      ，原審判決事實欄記載「被告招攬之互助會共60組『除三
      千元部分由何笑擔任會首外』，其餘均由被告擔任會首」
      ，而判決理由中卻未就全部倒會金額扣除該三千元組之部
      分，屬認定事實與所採證據不相適合及理由矛盾之當然違
      背法令。又，自訴人蘇萬福等十三人另向民事庭起訴主張
      損害之金額為一千九百零一萬元（台南高分院八十七年重
      訴字第三七號），而原審根據自訴人所檢附之附表，逕自
      認定自訴人共三十一人受害金額為八百二十萬三千元，究
      竟實際詐騙金額為何？事實審法院為詳加核對即予以認定
      ，顯有矛盾。
（二）聲請人認為原審指稱甲○○招攬互助會60組（如確定判決
      附表一所示）之事實並不實在，其中部分互助會並非聲請
      人所鳩集，另有部分互助會已經到期結束，聲請人並未積
      欠會腳任何會款，原審並未就此部分予以調查，判決理由
      內更未採納此對聲請人有利之證據，有判決不備理由違背
      法令之虞。
（三）就量刑部分，聲請人認為，縱有冒標犯行，然本件一審法
      院認被告冒標倒會詐得金額為一千一百一十七萬，以偽造
      文書、詐欺罪判處徒刑二年；原審雖認定被告罪刑成立，
      然詐得金額已減少為八百二十三萬元，聲請人認為，原審
      應諭知較一審判決二年更輕之刑，始為相當。
二、按刑事訴訟法第420條規定：有罪之判決確定後，有左列情
    形之一者，為受判決人之利益，得聲請再審︰原判決所憑
    之證物已證明其為偽造或變造者。原判決所憑之證言、鑑
    定或通譯已證明其為虛偽者。受有罪判決之人，已證明其
    係被誣告者。原判決所憑之通常法院或特別法院之裁判已
    經確定裁判變更者。參與原判決或前審判決或判決前所行
    調查之法官，或參與偵查或起訴之檢察官，因該案件犯職務
    上之罪已經證明者，或因該案件違法失職已受懲戒處分，足
    以影響原判決者。因發現確實之新證據，足認受有罪判決
    之人應受無罪、免訴、免刑或輕於原判決所認罪名之判決者
    。前項第一款至第三款及第五款情形之證明，以經判決確定
    ，或其刑事訴訟不能開始或續行非因證據不足者為限，得聲
    請再審。是認刑事訴訟法第420條第6款規定之所謂「發現確
    實之新證據」，係指該證據於事實審法院判決前業已存在，
    為法院、當事人所不知，不及調查斟酌，至其後始行發現，
    且就證據本身形式觀察，固不以絕對不須經過調查程序為條
    件，但必須顯然可認為足以動搖原有罪之確定判決，而為受
    判決人無罪、免訴、免刑或輕於原判決所認罪名之判決者為
    限。亦即該「新證據」須可認為確實具有足以動搖原確定判
    決，而對受判決人為更有利判決之「確實性」外，尚須具備
    該證據係在事實審法院於判決前已存在，因未經發現，不及
    調查斟酌，或審判時未經注意，至其後始行發現之「嶄新性
    」特質，二者均屬不可或缺，倘若未具備上開「確實性」與
    「嶄新性」二種聲請再審新證據之特性，即不能據為聲請再
    審之原因，此於最高法院90年度台抗字第71號判例著有明文
    足資參酌。又刑事訴訟法第四百二十條第一項第六款之規定
    ，所謂發現確實之新證據係指該項證據，事實審法院於判決
    前因未經發現，不及調查斟酌，至其後始行發見者而言。若
    判決前已經當事人提出或聲請調查之證據，經原法院捨棄不
    採者，即非該條款所謂發見之新證據，最高法院82年台抗字
    524號、85年度台抗字第371號裁判要旨可資參照。
三、經查：
（一）聲請人就原判決就金額計算部分，認為原判決法院既謂
      冒標時間、標金因相關資料散失，自無從計算出冒標金額
      為八百二十萬三千元之結果；且調查站之計算方式（共
      49組，金額為一千一百一十七萬）顯然與原判決之計算方
      式相互矛盾（60組，卻只得出八百二十萬三千元）；原
      判決認該互助會有六十組，惟其中三千元組的部分乃是以
      何笑為會首，不應計入八百二十萬三千元之冒標結果云云
      。惟查調查站之計算結果僅供原判決參考，原判決並不受
      其所拘束，原判決依據案發時被告會同自訴人及證人（互
      助會會員）在臺南縣調查站會算結果，既已有認定冒標金
      詐得八百二十萬三千餘元（詳見原判決第5頁、第6頁），
      原判決就上開事實，依其所掌握之相關證據，顯然業已審
      酌在案。且原判決認聲請人所召集之互助會有六十組，其
      中三千元之互助會雖以何笑為會首，惟在附表一（原確定
      判決第十二頁）中備明欄加以附註，該戶助會經被告（即
      聲請人）承認為其所召集，足見就此部分原確定判決亦有
      加以審酌，不符合新證據之要件；至於原審如何認定聲請
      人所召集之會數為60組，而非前審所認定之49組，在原確
      定判決第三頁理由欄二中即有所闡明，既經審酌亦非刑事
      訴訟法第420條第6款所謂之「新證據」。
（二）聲請人復認為，自訴人等十三人所提出之民事賠償（87年
      重訴字第37號）金額為一千九百零一萬與原審所認定三十
      一人受害金額為八百二十萬三千元亦顯有矛盾云云，惟原
      確定判決既已認定冒標詐得金額為八百二十萬三千餘元，
      並於判決中詳加說明，其餘倒會部分應屬會首與會員間之
      民事糾葛，又民刑事訴訟乃是分別獨立的兩種訴訟，對於
      事實之認定，應不受民事判決認定之事實所拘束，不得以
      此遽認原判決相互矛盾。此外；聲請人認為原確定判決指
      稱甲○○招攬互助會60組（如確定判決附表一所示）之事
      實並不實在，其中部分互助會並非聲請人所鳩集，另有部
      分互助會已經到期結束，聲請人並未積欠會腳任何會款，
      原確定判決並未就此部分予以調查，惟於原判決理由欄二
      、(一)中指稱「亦有自訴人等於86年營偵字第294號偵察中
      提出之會單可資證明，雖原判決臚列49會，但經本院查證
      自訴人等所提出之會單整理之共有60會（被告否認者為22
      會）。又，被告雖辯稱原確定判決附表一中之互助會有部
      分為重複，有部分非其招集，且其中有一會已正常結束云
      云（原卷第56頁），然稱上開戶助會，其起迄時間並不相
      同、會員人數亦不同，應無所謂重複之情形。況且被告已
      坦承確定判決附表一所示部分互助會，均為其所召集，其
      餘部分尚未找到會單（原卷第84-88頁），足見被告片面
      主張，不足採。」，足見原判決就此部分並予詳加以調查
      。至於就聲請人所提起有關「量刑」部分之問題，為法官
      本於罪刑相當原則依職權所為之裁量，亦非屬再審事由之
      範疇。是聲請人上開所謂發現新證據，經核自不足以動搖
      原確定裁判，亦不足以推翻原確定裁判，並非確實之新證
      據。聲請意旨所指上開第六款之事由，亦無法院、當事人
      所不知，不及調查斟酌，至其後始行發現之證據。聲請人
      亦未指明究發現何確實具有「嶄新性」與「確實性」之證
      據，聲請人以上開證據認係確實之新證據，提起再審聲請
      ，為無理由，應予駁回。又聲請人所謂原判決認定犯罪事
      實不依證據之違法，及原判決認定犯罪事實顯與卷證不符
      之證據理由為矛盾之違法等語。惟按刑事判決確定後果真
      發見該案件認定犯罪事實與所採用證據顯屬不符，係屬審
      判違背法令。經核聲請人所謂上開情形，尚難認具有再審
      之事由，併此明。
據上論斷，應依刑事訴訟法第434條第1項，裁定如主文。
中　　華　　民　　國　　94　　年　　10　　月　　24　　日
                  刑事第五庭    審判長法　官  楊明章
                                      法　官  顏基典
                                      法　官  吳森豐
以上正本證明與原本無異。
如不服本裁定，應於收受本裁定後五日內向本院提出抗告狀。
　　　　　　　　　　　　　　　　　　　書記官  李梅菊
中　　華　　民　　國　　94　　年　　10　　月　　25　　日
